臺灣板橋地方法院民事判決　　　　　　　92年度訴字第2188號
原　　　告　乙○○
訴訟代理人　謝家健律師
被　　　告　甲○○
　　　　　　丙○○
共　　　同
訴訟代理人　蘇進文律師
上列當事人間請求確認抵押權不存在等事件，經本院於民國96年
1月16日言詞辯論終結，判決如下：
    主  文
被告甲○○、丙○○間就坐落台北縣板橋市○○段第一○六、一
○九、一○九之一、一六六地號肆筆土地所為如附表所示抵押權
設定行為及以該抵押權為擔保之債權行為應予撤銷。
被告丙○○應將如附表所示之抵押權登記予以塗銷。
原告其餘之訴駁回。
訴訟費用由被告甲○○、丙○○負擔二分之一，餘由原告負擔。
    事實及理由
一、原告主張：
  (一)原告與被告甲○○間因有債權債務糾紛，經鈞院於92年5 月
    15日以91年度重訴字第546 號（下稱前案第一審）判決原告
    勝訴，判命被告甲○○應給付原告新台幣（下同）780 萬元
    及分別自民國86年12月1 日及87年1 月1 日起之法定利息，
    並宣告原告得為假執行，案經被告甲○○上訴（嗣最高法院
    於95年1 月19日駁回被告甲○○之上訴而確定）。詎原告於
    92年5 月30日收受前案第一審判決書，92年6 月初聲請強制
    執行時赫然發現被告甲○○竟於前案第一審判決後之92年5
    月29日，將其所有坐落板橋市○○段第106 、109 、109-1
    、166 地號4 筆應有部分均8 分之1 之土地，虛偽設定無息
    、無違約金、清償期至102 年5 月26日之如附表所示本金最
    高限額300 萬元之抵押權（下稱系爭抵押權）予被告丙○○
    。
  (二)被告丙○○之夫王明德與被告甲○○為兄弟關係，被告甲○
    ○現並居住於板橋市○○路○ 段67之3 號7 樓與被告丙○○
    同一棟樓上下毗鄰而居，有前案第一審判決書及戶籍謄本可
    稽。尤以，被告甲○○於前案第一審判決後之92年5 月28日
    聲明上訴，旋於5 月29日將系爭土地以無息、無違約金、清
    償期至102 年5 月26日等異於常情之情形下設定系爭抵押權
    予被告丙○○，經原告函請被告2 人懸崖勒馬，被告均置之
    不理，被告間就系爭抵押權之設定及債權顯為通謀虛偽之行
    為，其抵押權設定及債權行為當然無效，並因此侵害原告之
    債權，致原告債權受有無法全部受償之損害，原告自得共同
    依侵權行為規定，請求損害賠償回復原狀（民法第184 條、
    185 條、最高法院18年台上字第2540號判例參照）。另被告
    間通謀之行為既侵害原告債權，非以消極確認之訴排除之不
    足達保護原告債權之目的，原告自有即受確認判決之法律上
    利益，爰請求如先位聲明所示。
  (三)倘鈞院認被告間系爭抵押權之設定不能證明虛偽者，被告等
    既均知之被告甲○○負債之事實，則被告2 人間系爭抵押權
    設定之物權行為及所擔保之債權行為，亦顯然已損及原告之
    債權，因原告聲請執行陳報之債權依執行名義計算遠超過被
    告甲○○之不動產經法院執行拍賣之案款仍不足3,033,312
    元（算至95年3 月20日）。無論被告等設定時為無償抑或有
    償行為，原告均得依民法第244 條規定，請求法院撤銷之，
    被告丙○○並應依同條第4 項規定予以回復原狀塗銷抵押權
    設定登記，爰請判決如備位聲明所示。
  (四)被告辯稱投資中古車行乙節為子虛烏有之事：
    被告所稱投資之對象，不論係新福鶯交通器材有限公司抑或
    新福鶯汽車工作室，均未經有任何王作霖之投資。王作霖亦
    非負責人，更非股東，且新福鶯工作室設立於86年8 月28日
    、新福鶯交通器材有限公司則為89年2 月24日設立與被告所
    辯稱借款時間不符，可見其所陳稱借款乙節不實在。
  (五)聲明請求：
    (甲)先位訴之聲明：(1)確認被告甲○○與被告丙○○就坐落台
      北縣板橋市○○段106 、109 、109-1 、166 等4 筆地號
      土地如附表所設定之抵押權不存在。(2)被告丙○○應將如
      附表所設定之抵押權登記予以塗銷。(3)確認被告甲○○與
      被告丙○○間就以前項抵押權為擔保之300 萬元債權不存
      在。
    (乙)備位訴之聲明：(1)被告甲○○與被告丙○○就坐落台北縣
      板橋市○○段106 、109 、109-1 、166 等4 筆地號土地
      如附表所為抵押權設定行為及以該抵押權為擔保之債權行
      為應予撤銷。(2)被告丙○○應將如附表所設定之抵押權登
      記予以塗銷。
二、被告則以：
  (一)原告於前案對被告甲○○所提請求返還借款事件，因舉證責
    任責任被認定應由被告甲○○負擔，方造成被告甲○○原在
    台灣高等法院已獲勝訴之92年度重上字第351 號判決，改遭
    發回更審後之該院94年度重上更(一)第91號判決推翻，而判原
    告勝訴，嗣並經最高法院以95年度台上字第106 號裁定駁回
    上訴而確定。原告於前案確定判決之訴訟標的，僅限於借款
    返還請求權，而不及於其他，則該確定判決得可拘束者，至
    多僅限於被告甲○○，而不及於被告丙○○。
  (二)原告與被告甲○○間之借貸關係自始不存在。核其所提系爭
    2 張借據，明顯違反借貸關係應以金錢交付之要件，而可證
    明為虛立。前案台灣高等法院94年度上更字第91號判決認定
    系爭2 張借據載明「借得」字樣，已符合借貸契約要物性之
    具備，已盡其舉證責任，甲○○辯其未收到上開借據所載之
    金錢云云，即應由甲○○就此有利於己之事實負舉證責任。
    前案高院更審判決徒以原告所提「借據」之上載有「借得」
    字樣，便逕解釋認為被告甲○○向原告之借款「借得收到無
    訛」，甚至遽爾認定原告就借貸契約要物性之具備，已盡其
    舉證責任，恐未符合卷內事實、經驗定則及採證法則。蓋系
    爭2 張借據上之「借得」字樣，核與原告於鈞院88年度自字
    第42號刑事自訴案件所陳貸與被告甲○○系爭借貸資金之給
    付時日矛盾出入，難謂業已符合借貸契約之要物性，且系爭
    2 張借據均為原告筆跡，歷經數年數審之爭訟，原告卻始終
    無法提出任何財力資料供核。倘原告與甲○○間借貸關係為
    真，何以原告稱86年8 月23日交付150 萬元借款，86年8 月
    20日系爭第二張借據簽立之時，被告甲○○怎會業已「借得
    」該150 萬元借款？同樣地，原告所言「86年6 月23日」給
    付第一張借據的最後一次款，亦也與「86年6 月23日」借據
    所載日期「同日」，無從牽強得謂立據之時被告甲○○業已
    「借得」系爭借款。被告甲○○於86年或87年與原告同居交
    往時，財力豐厚，其名下資產除有22筆房地及1 筆投資外，
    並有多筆存款，依經驗法則，以被告甲○○當時之財力，怎
    須向年收入僅有二、三十萬元、名下亦無其他與借據借款相
    當之財產或存款之原告借錢？倘系爭借據之780 萬元借款若
    為真實，何以原告對被告甲○○所提偽造文書、詐欺案之刑
    事自訴案之歷審（包括鈞院88年度自字第42號刑事裁定、89
    年度自更字第3 號刑事判決、台灣高等法院90年度上易字第
    2944號刑事判決），一致判認被告甲○○無罪，同時於其判
    決內容認定無法證明原告所稱其母遺產取得700 萬元乙節為
    真。退步而言，縱被告甲○○應負舉證之責，惟被告甲○○
    既已反證證明原告所提系爭借據上之「借得」字樣與原告所
    親述之交付借款日期不同，且該86年8 月20日立據日之時，
    原告無再為分文借款交付（86年8 月23日交付借款150 萬元
    之事，係在86年8 月20日立據日期之後）。被告甲○○當時
    名下資產十分豐厚，殊無向原告借款之理，而原告卻始終無
    法提出資金交付之證明。
  (四)被告丙○○確實借貸250 萬元予被告甲○○：
  　1.87年10月間，被告甲○○因與原告結束同居關係，王明德
    　叫被告甲○○搬回來，被告甲○○因無錢搬家，才向被告
      丙○○借款59萬元，共分兩次借，第一次40萬元，第二次
      19萬元。
    2.88年底，被告甲○○表示為投資其子王作霖之中古汽車行
      ，而向被告丙○○陸續分次借款，合計156 萬元。
    3.91年間，被告甲○○因生意上週轉不靈而向被告丙○○借
      款35萬元。
    以上，合計250 萬元，均係被告丙○○係以自己名義之郵局
    帳戶或配偶王明德之帳戶，以現金提領方式，陸續交付被告
    甲○○。
  (五)被告甲○○將借款投資其子王作霖與人共同經營之新福鶯工
    作室及新福鶯交通器材有限公司，王作霖之所以未列其上，
    乃是因新福鶯汽車工作室，係由尹俊翔於86年8 月28日申請
    開設，屬商號性質，掛名之人原本就其自己，而王作霖因和
    尹俊翔為好友關係，見其從事系爭中古汽車買賣引發興趣，
    受邀加入，方於88年借其場地及商號名稱共同一起合作從事
    中古汽車買賣生意，故該商號之登記資料無王作霖之名，洵
    屬正常。至於新福鶯交通器材有限公司部分則是尹俊翔於開
    設新福鶯汽車工作室之後，為多角經營，才又再於89年2 月
    24日以其自己與其家人名義成立之交通器材銷售公司。王作
    霖因非一始即加入，係嗣受尹俊翔之邀，方再實際拿錢加入
    而以共同整地、裝潢店面及進貨銷售方式經營，且於公司開
    設後，業績低迷未見起色，王作霖才未要求列名為該公司股
    東。
  (六)被告甲○○、丙○○雖係大伯與弟媳之姻親關係，且均住在
    板橋市○○○路67之3 號大樓，但被告甲○○住7 樓，被告
    丙○○住4 樓。被告丙○○每日早出晚歸，少與被告甲○○
    碰面，被告丙○○僅約略聽聞原告與被告甲○○間有感情糾
    紛及原告因妨害家庭案件被判刑之事，此外，被告丙○○並
    不知原告與被告甲○○間是否尚有其他案子爭訟中。被告丙
    ○○早自87年10月23日即借款予被告甲○○，而原告迄91年
    8 月9 日方向鈞院提起前案之91年度重訴字第546 號訴訟，
    時隔4 年餘，何來通謀虛偽意思表示？被告丙○○陸續貸借
    被告甲○○共250 萬元後，因親戚關係不便要求被告甲○○
    書立借據及設定抵押以為擔保，嗣92年清明節，因被告丙○
    ○之堂哥之提醒，方心生警惕，而於92年5 月11日要求被告
    甲○○寫立借據，同時要求設定抵押，而於92年5 月29日辦
    妥系爭土地抵押權設定登記。況系爭土地，被告甲○○應有
    部分不過1/8 ，價值不高，倘被告丙○○欲幫被告甲○○脫
    產，衡情早已設定抵押於被告甲○○其他名下較有價值之不
    動產，況被告丙○○之夫王明德亦為系爭土地之共有人之一
    ，倘系爭土地遭拍價，被告丙○○之夫本即得優先承購，法
    拍之價格又比市價低廉，可屆時再以低價承接，豈不更佳。
  (七)被告丙○○貸借系爭250 萬元予被告甲○○之時間為87年10
    月23日至91年8 月19日；雖較原告780 萬元借款時間為晚，
    然縱原告對被告甲○○存有系爭780 萬元債權，亦僅普通債
    權，相較被告甲○○當時最少2,000 萬元以上之財力，自有
    能力償還原告780 萬元借款及被告丙○○250 萬元借款債務
    ，而未害及原告之債權等語，資為抗辯。併為答辯聲明：駁
    回原告之訴
三、兩造不爭執事項：
  (一)被告甲○○、丙○○為大伯與弟媳之姻親關係，且均住台北
    縣板橋市○○○路67之3 號大樓，被告甲○○住於該大樓7
    樓，被告丙○○居住該大樓4 樓。
  (二)被告甲○○於92年5 月29日將其所有坐落板橋市○○段第10
    6 、109 、109-1 、166 地號4 筆應有部分各為8 分之1土
    地，辦妥設定無息、無違約金、清償期至102 年5 月26日之
    本金最高限額300 萬元之抵押權（即系爭抵押權）予被告丙
    ○○。
  (三)原告於91年8 月9 日對被告甲○○向本院提起前案91年度重
    訴字第546 號請求返還借款事件，經本院於92年5 月15日判
    決被告甲○○應給付原告780 萬元及分別自86年12月1 日及
    87年1 月1 日起之法定利息，並宣告原告得為假執行。被告
    甲○○於92年5 月28日具狀聲明上訴，經台灣高等法院93年
    1 月6 日以92年度重上字第351 號判決廢棄原決，經原告上
    訴後，最高法院於94年8 月4 日以94年度台上字第1425號判
    決予以廢棄發回。再經台灣高等法院於94年10月26日以94年
    度重上更(一)字第91號判決駁回甲○○之上訴，甲○○上訴後
    ，最高法院於95年1 月19日以95年度台上字第106 號裁定駁
    回甲○○之上訴，全案於95年2 月13日確定。
  (四)被告甲○○復再就前案之台灣高等法院94年度重上更(一)字第
    91號判決提起再審之訴，嗣經台灣高等法院96年3 月6 日號
    95年度重再字第6 號判決，駁回甲○○再審之訴。
四、原告主張其對被告甲○○有780 萬元借款債權存在，業據前
    案判決確定在案，依民事訴訟法第400 條第1 項規定，對被
    告甲○○自有既判力存在，被告甲○○已不得再為相反之主
    張及陳述，故被告甲○○再執原告未證明780 萬元借款之交
    付云云為辯，洵無足採。至於被告丙○○雖亦以相同之上詞
    抗辯原告未交付780 萬元借款予被告甲○○等語，然原告已
    於前案中提出系爭借據2 紙，其上載明「借得」字樣，即有
    收到借款之意，而足以證明原告交付上開借款之事實，被告
    丙○○否認原告已交付780 萬元借款並提出反對主張者，則
    自應對其反對之主張，亦應負證明之責。惟依被告丙○○所
    提上開辯解，均係原告與被告甲○○間前案中之被告甲○○
    所提之抗辯，業經前案確定判決一一認定均不足為取，此有
    台灣高等法院94年度重上更(一)字第91號判決、最高法院95年
    度台上字第106 號裁定各1 件在卷可稽，並經本院調取前案
    查閱屬實。且被告甲○○其後再就前案之台灣高等法院94年
    度重上更(一)字第91號判決提起再審之訴，亦經台灣高等法院
    96 年3月6 日以95年度重再字第6 號判決駁回其再審之訴，
    此亦有台灣高等法院95年度重再字第6 號判決1 件附卷足徵
    。被告丙○○上開所辯，亦洵無足採。故原告主張其對被告
    甲○○有780 萬元本金及利息請求權存在等語，堪予憑採。
五、原告主張被告間系爭抵押權之設定及所擔保之債權均為被告
    間通謀虛偽意思表示等語，為被告否認，並以上詞置辯。按
    當事人主張有利於己之事實，就其事實負有舉證之責，民事
    訴訟法第277 條定有明文。本件原告主張被告間係通謀而為
    虛偽意思表示，共同侵害原告之債權，自有先就此項事實舉
    證之義務（最高法院73年台上字第3506號裁判意旨參照）。
    查，依原告所提前案之歷審裁判及系爭土地之土地登記謄本
    （含系爭抵押權設定登記），僅得證明其債權之存在及系爭
    抵押權設定之情形，然對於被告2 人應負侵權行為責任之故
    意過失事實部分，亦應加以舉證證明。原告雖稱87年4 月30
    日被告甲○○售屋予原告得款800 萬元、及86、87年間被告
    甲○○因與建商合建分配房地計值19,367,000元，並由建商
    給付差額現金1,213,000 元，暨被告甲○○於87至88年間有
    存款多筆，故無向被告丙○○借款之理等語，固據其提出房
    地產買賣契約書、承諾書、甲○○之第一商業銀行定期儲金
    存單明細、甲○○之第一商業銀行樹林分行存摺等影本各1
    件為憑。然上開資料僅得被告甲○○分別於上開時間，有上
    開收入，但個人理財習慣與經驗各有不同，被告甲○○未必
    有上開收入後即將之存入於帳戶內，或可能因有其他支出或
    投資需求，而將之運用於他處，故原告所提上開資料，無法
    證明被告甲○○於87年10月間是否即無資金之需求而有借款
    之必要。故縱被告丙○○之夫王明德與被告甲○○為兄弟關
    係，被告2 人均居住於板橋市○○○路67之3 號大樓，惟係
    分住於該大樓7 、4 樓屬實，亦尚難僅以被告2 人間之上開
    姻親關係及住於同一棟大樓，即得遽而推論彼等間系爭抵押
    權設定行為及所擔保之債權之成立，即屬通謀意思表示，而
    有共同侵害原告之債權之故意。原告就上開事實，未再為舉
    證以實其說，故原告先位之訴主張被告2 人為通謀虛偽意思
    表示等語，尚非有據。而原告既未能證明被告2 人係通謀虛
    偽意思表示而有共同侵權行為，則其本於共同侵權行為法律
    關係，請求確認被告2 人間之系爭抵押權不存在、及請求被
    告丙○○應將系爭抵押權登記塗銷、暨確認被告2 人間就以
    系爭抵押權為擔保之300 萬元債權不存在，均非有理由。
六、按「債務人所為之無償行為，有害及債權者，債權人得聲請
    法院撤銷之。」、「債務人所為之有償行為，於行為時明知
    有損害於債權人之權利者，以受益人於受益時亦知其情事者
    為限，債權人得聲請法院撤銷之。」、「債權人依第1 項或
    第2 項之規定聲請法院撤銷時，得並聲請命受益人或轉得人
    回復原狀。但轉得人於轉得時不知有撤銷原因者，不在此限
    。」民法第244 條第1 、2 、4 項定有明文。本件原告備位
    之訴部分，原告主張被告間上開行為係無償行為，為被告否
    認，並以上詞抗辯。經查：
  (一)被告丙○○主張其自87年10月23日起至91年8 月19日止，陸
    續借款予被告甲○○，雖據其提出被告甲○○於「92年5 月
    11日」書立之借據1 紙為憑，然為原告否認。查被告所提甲
    ○○書立之借據記載：「本人甲○○自民國捌拾柒年拾月貳
    拾參日至民國玖拾壹年捌月拾玖日期間向丙○○分多次『借
    貸』金額總共計新台幣貳佰伍拾萬元整。為確保丙○○債權
    ，本人願將名下所有土地四筆、地號：…（按即系爭土地四
    筆）設訂（按係『定』之誤繕）權利範圍捌分之壹。設訂（
    按係『定』之誤繕）抵『壓』（按係『押』之誤繕）新台幣
    參佰萬元證給丙○○。恐口無憑特立此借據。」字樣，有原
    告不爭執形式真正之借據影本1 紙存卷足稽（見本院卷第69
    頁），該紙借據既係記載「借貸」，而非「借得」，原告否
    認借款之實質真正，被告自應就丙○○已將借款交付甲○○
    之事實，負舉證之責。
  (二)查被告丙○○陳稱於87年10月間，被告甲○○因搬家裝潢需
    款而向被告丙○○借款59萬元，共分兩次借，第一次於87年
    10月23日交付被告甲○○40萬元，第二次於87年12月14日交
    付被告甲○○19萬元；嗣於88年底，被告甲○○為投資其子
    王作霖之中古汽車行，復向被告丙○○陸續分次交付被告甲
    ○○借款合計156 萬元（88年12月22日交付14萬元、89年1
    月12日交付15萬元、89年1 月17日交付50萬元、89年1 月25
    日交付30萬元、89年1 月31日交付22萬元、89年2 月21日交
    付25萬元）；再於91年8 月19日，被告甲○○因生意上週轉
    不靈而向被告丙○○借款35萬元；上開各筆借款，被告丙○
    ○均係從自己或配偶王明德之帳戶提領現金交付被告甲○○
    等語（見92年11月25日言詞辯論筆錄、被告丙○○93年1 月
    29日答辯(二)狀），並據其提出上開日期現金提款紀錄之被告
    丙○○郵局存摺及其配偶王明德郵局存摺影本各1 件為證，
    然被告丙○○所提之郵局現金提領紀錄，僅得證明被告丙○
    ○及訴外人王明德之上開帳戶有各該現金提款之事實，尚不
    足以證明該等款項交付被告甲○○之事實，況上開提款紀錄
    ，87年10月23日係領現42萬9144元、89年1 月12日提款15萬
    1400元、89年1 月25日領現18萬9220元均非整數，與其陳稱
    借款42萬元、15萬元、30萬元整數不符（此有中華郵政股份
    有限公司95年5 月2 日板營字第095020 1098 號函所檢附之
    丙○○歷史交易清單1 份附卷可稽，見本院卷第二宗第164
    、165 頁），故被告等辯稱丙○○有交付借款250 萬元予甲
    ○○云云，尚非足採。因此，原告主張系爭抵押權之設定及
    所擔保之債權為無償行為，應堪憑信。
七、退步言之，縱認被告丙○○確有於上開期間共交付借款250
    萬元予被告甲○○為真，惟按「若先有債權之存在而於事後
    為之設定抵押權者，如無對價關係，即屬無償行為。倘有害
    及債權，則債權人自得依民法第244 條第1 項之規定以撤銷
    之。」，最高法院著有51年台上字第3528號判例可資參照。
    被告丙○○自認其與被告甲○○間借款期間係自87年10月23
    日起至91年8 月19日止（見本院卷第168 頁正、反面），惟
    系爭最高限額本金300 萬元抵押權之設定時間係在借貸契約
    完成後之92年5 月29日，距離最後一次借款日期，亦已時隔
    達9 個月之久，有土地登記謄本4 份可證，而被告間於辦理
    系爭系爭抵押權設定時，並未再有其他任何對價行為，則揆
    諸上開判例意旨所揭，被告間系爭抵押權之設定，仍屬無償
    行為。
八、而原告對被告甲○○向本院聲請強制執行結果，就被告甲○
    ○所有台北縣板橋市○○路○ 段67之2 號7 樓房屋及所坐落
    土地以327 萬元拍定，另位於台北縣板橋市○○街84巷100
    弄1 號房屋及所坐落土地，則以621 萬元拍定。兩者合計94
    8 萬元，扣除增值稅後，餘833 萬5558元，有本院民事執行
    處93年9 月10日板院通92執竹字第16690 號函影本1 件在卷
    可憑。惟就本件債款全部依執行名義計算本金及利息、執行
    費用至95年3 月20日止，債權額共計1136萬8870元，有原告
    所提債權計算書影本1 件為憑，如上開拍定之殘值悉以清償
    原告亦仍不足受償3,033,312 元（11,368,870-8,335,558=
　　3,033,312） 。另依原告所提被告甲○○之財政部台北市國
  　稅局財產歸屬資料清單所示，被告甲○○之財產其中除原告
    假執行所查封之成功段698 、704-1 土地、板橋篤行路3 段
    67之2 號7 樓建物、板橋市○○段856 地號土地、板橋市○
    ○街84巷100 弄1 號建物、板橋市○○段106 、109 、109-
    1 、166 地號土地（系爭設定抵押之土地）計7 筆土地，2
    筆建物等9 筆不動產外，其餘13筆不動產多屬山林地或道路
    用地，加上1 筆投資，其價值合計152 萬4763元，如前所述
    ，如原告之債權額計算至95年3 月20日止，倘上開拍定價額
    扣除增值稅後之餘額悉數清償原告，亦仍有3,033,312 元不
    足受償，則就上開被告甲○○其他不動產僅有152 萬4763元
    以觀，亦不足以清償原告之債權。故原告主張被告間系爭抵
　　押權設定行為及成立所擔保之債權之無償行為，有害及原告
  　之債權等語，乃為有據。且原告於92年6 月初得知被告間92
    年5 月29日辦妥登記之系爭抵押權設定行為及所擔保之債權
    行為，旋於92年10月27日提起本件訴訟（見原告起訴狀上之
    本院收狀戳），自未逾民法第245 條規定之1 年除斥期間。
九、綜上，原告先位之訴主張被告間系爭抵押權設定行為及成立
    所擔保之債權行為，為通謀虛偽意思表示云云，非有理由，
    應予駁回。原告備位之訴主張被告間系爭抵押權設定行為（
    物權行為）及成立所擔保之借款債權行為，均屬無償行為，
　　基於民法第244 條第1 項規定，訴請予以撤銷，為有理由，
　  應予准許。
十、本件事證已臻明確，兩造其餘主張陳述、攻擊防禦方法及所
    提之證據，經審酌後認於本判決結果不生影響，爰不一一論
    述，附此敘明。
十一、結論：原告先位之訴為無理由，備位之訴為有理由，依民
      事訴訟法第79 條，判決如主文。
中　　華　　民　　國　　96　　年　　5 　　月　　15　　日
                  民事第一庭    法　官　陳翠琪
以上正本係照原本作成
如對本判決上訴，須於判決送達後20日內向本院提出上訴狀
中　　華　　民　　國　　96　　年　　5 　　月　　16　　日
　　　                          書記官　李瑞芝
